【裁判字號】    97,交易,305
【裁判日期】    971222
【裁判案由】    公共危險
【裁判全文】
臺灣桃園地方法院刑事判決             97年度交易字第305號
公  訴  人  臺灣桃園地方法院檢察署檢察官
被      告  乙○○
上列被告因公共危險案件，經檢察官聲請簡易判決處刑（97年度
偵字第19666 號），本院認不宜以簡易判決處刑，改依通常程序
審理，茲判決如下︰
    主  文
乙○○無罪。
    理  由
一、本件公訴意旨略以：被告乙○○於民國97年8 月17日凌晨2
    時許，在桃園縣楊梅鎮埔心地區某處飲用酒品後，已達不能
    安全駕駛動力交通工具之狀態，猶駕駛車號LF-3176 號自小
    客車上路，於同日凌晨某時，行經桃園縣楊梅鎮○○路與梅
    獅路路口之際，明知有警用巡邏車在後方緊靠行駛，仍違規
    紅燈右轉，旋遭該警車趨前鳴笛示警停車，然乙○○因畏懼
    酒後駕車遭攔檢處罰，竟加速逃逸近10公里後，於桃園縣楊
    梅鎮○○路○ 段550 巷79之1 號前迴轉失控，因撞擊路旁水
    泥柱而停止，後即遭警下車查獲，並當測得呼氣酒精濃度達
    每公升0.17毫克，始查悉上情。故認被告涉犯刑法第185 條
    之3 服用酒類，不能安全駕駛動力交通工具而駕駛罪嫌。
二、本件公訴意旨認被告乙○○涉犯上揭公共危險罪嫌，無非係
    以被告乙○○警詢筆錄、證人即在場處理之員警余鎮良之偵
    訊筆錄、警員余鎮良97年8 月17日職務報告、呼氣酒精濃度
    檢測單、刑法第185 條之3 案件測試觀察紀錄表、桃園縣政
    府警察局汽車駕駛人酒後生理協調平衡檢測紀錄卡、桃園縣
    政府警察局舉發違反道路交通管理事件通知單、楊梅分局草
    湳派出所公共危險、妨害公務案現場採證照片、現場簡圖及
    被告駕車迴轉撞擊路邊水泥柱等為其論據。
三、程序事項：
  (一)按被告以外之人於審判外之陳述，雖不符前4 條之規定，而
    經當事人於審判程序同意作為證據，法院審酌該言詞陳述或
    書面陳述作成時之情況，認為適當者，亦得為證據，當事人
    、代理人或辯護人於法院調查證據時，知有第159 條第1項
    不得為證據之情形，而未於言詞辯論終結前聲明異議者，視
    為有前項之同意。刑事訴訟法第159 條之5 定有明文。查被
    告乙○○於本院準備及審理程序中，就檢察官所提作為本案
    證據之證人即在場處理警員余鎮良之偵訊筆錄、呼氣酒精濃
    度檢測單、刑法第185 條之3 案件測試觀察紀錄表、桃園縣
    政府警察局汽車駕駛人酒後生理協調平衡檢測紀錄卡、桃園
    縣政府警察局舉發違反道路交通管理事件通知單、桃園縣政
    府警察局楊梅分局搜索筆錄、楊梅分局草湳派出所公共危險
    、妨害公務案照片黏貼表、現場簡圖等證據之證據能力均不
    爭執，迄本院言詞辯論終結前，亦未聲明異議，且本院審酌
    檢察官所提上開證據均非公務員違法取得之證據，並無證據
    力明顯過低之情形，復經本院於審判期日就上開證據進行調
    查、辯論，依法自得作為本案證據。
  (二)本件檢察官原聲請以簡易判決處刑，惟經本院認有刑事訴訟
    法第451 條之1 第4 項但書第3 款所定之情形，依同法第45
    2 條規定，自應改適用通常程序審判之。
四、按犯罪事實應依證據認定之，無證據不得認定犯罪事實。又
    不能證明被告犯罪者，應諭知無罪之判決。刑事訴訟法第15
    4 條第2 項、第301 條第1 項分別定有明文。次按事實之認
    定，應憑證據，如未能發現相當證據，或證據不足以證明，
    自不能以推測或擬制之方法，為裁判基礎；且認定犯罪事實
    所憑之證據，雖不以直接證據為限，間接證據亦包括在內，
    然而無論直接證據或間接證據，其為訴訟上之證明，須於通
    常一般之人均不致有所懷疑，而得確信其為真實之程度者，
    始得據為有罪之認定，倘其證明尚未達到此一程度，而有合
    理之懷疑存在而無從使事實審法院得有罪之確信時，即應由
    法院為諭知被告無罪之判決，此有最高法院40年度臺上字第
    86號判例意旨及同院76年度臺上字第4986號判例意旨可資參
    照。
五、訊據被告乙○○固坦承於前揭時、地，飲酒後駕駛上開自小
    客車，因紅燈違規右轉，為躲避警方攔檢而加速逃逸，遭警
    方於後方追捕，於逃逸過程中行經桃園縣楊梅鎮○○路○ 段
    550 巷79之1 號前，因迴轉失控撞擊路旁水泥住後始停止，
    經警當場測得其呼氣酒精濃度為每公升0.17毫克之事實，惟
    堅決否認有何服用酒類不能安全駕駛動力交通工具而駕駛之
    犯行，並辯稱：案發地點並沒有路燈，視線不良，且路面都
    是砂石才導致輪胎打滑失控撞上路旁水泥小花圃，伊於當時
    是可以安全駕駛之情況等語。經查：
  (一)交通部運輸研究所79年8 月對駕駛人行為之研究（酒醉駕車
    對駕駛行為之分析研究）指出，吐氣每公升酒精含量零點二
    五毫克等於血液中酒精濃度百分之零點零五（亦即每一百毫
    升血液中含五十毫克酒精），而血液中酒精濃度到達百分之
    零點零三至百分之零點零五時，對駕駛能力之影響為：多數
    駕駛人心境逐漸變幻不定、視覺與反應靈敏性減弱、對速度
    及距離的判斷力差。對心理行為之影響為：觀察力逐漸欠缺
    、心情漸趨輕鬆、自信心增加、多話、精神狀態處於陶醉感
    。血液中酒精濃度到達百分之零點零五至百分之零點零八時
    ，對駕駛能力之影響為：反應遲鈍：駕駛能力受損、遲而不
    決或決而不行。對心理行為之影響為：情緒鬆散、感情與行
    為趨向誇張、肌肉不協調、精神處於興奮狀態。血液中酒精
    濃度到達百分之零點零八至百分之零點一五時，對駕駛能力
    之影響為：判斷力嚴重受到影響、體能與精神協調受損、駕
    駛之體能困難增加。對心理行為之影響為：產生情緒異常現
    象、步伐不平穩、言語不清、反應惡劣、記憶及判斷力受損
    、精神處於錯亂狀態。血液中酒精濃度超過百分之零點一五
    ，對駕駛能力之影響為：視線搖晃、駕駛已進入恍惚狀態、
    判斷及理解遭到扭曲、駕駛不穩定。對心理行為之影響為：
    意識不明、嘔吐、站、走及講話困難、責任感喪失、精神處
    於麻痺狀態。血液中酒精濃度超過百分之零點五，對駕駛能
    力之影響為：無法開車。對心理行為之影響為：爛醉如泥、
    失去知覺可能致死、精神處於昏睡狀態。是依該報告一般人
    飲酒後，會在心理、生理產生影響致減弱駕駛能力，以酒精
    測定值，吐氣達每公升零點二五毫克為起始點，亦即在此標
    準值以上始會對人體產生不良影響。今被告之酒精測定值係
    每公升零點一七毫克，明顯未達前諸報告之最低危險數值，
    是就酒精測定值而言，難認被告之駕駛能力有不安全之情況
    。
  (二)據證人即在場處理之員警余鎮良於本院審理時證稱：案發當
    天我在轄區內開車巡邏至中山路與梅獅路路口時，看見被告
    所駕駛之自小客車違規紅燈右轉，我們便施以鳴笛示意靠右
    停車，結果被告就加速逃逸，我們只好在後追捕，當時被告
    時速約100 公里以上，但沒有蛇行，也沒有忽快忽慢，約5
    至10分鐘後，被告轉近一條昏暗、不清楚之死巷子，該巷子
    應該是柏油路面之產業道路，後來被告要迴轉時，因其迴轉
    處是砂石地，所以就失控撞到路旁之水泥柱，被告後來下車
    時，我就聞到他身上有酒味，於是就請同仁拿酒測器施以酒
    測，實施酒測時，被告可以正常跟我們對話，精神狀況尚可
    ，實施酒測後，被告反應還算正常，惟被告若能安全駕駛便
    不會發生交通事故，所以之後對被告實施酒後生理協調平衡
    檢測時，便於檢測認定欄直接勾選不能安全駕駛，但是經我
    一路尾隨被告，觀察被告之駕駛行為，即使車子迴轉失控打
    滑時，都沒有出現不能安全駕駛之情況等語甚詳。揆諸證人
    余鎮良上開所證，被告於警查獲後，實施酒測之過程中，被
    告應答並無文不對題之情況，亦無步履不穩、步伐顛倒之情
    形，復無神情恍惚，意識不清、多話、愛插嘴、突然大笑、
    表情呆滯、目光無神等反應遲緩、精神異常之情事，更未有
    謾罵、胡言亂語、發生口角爭執等情緒、精神不穩之情形，
    足認被告案發當時之談吐行為，均無明顯之精神、態度、反
    應異常等情況。足徵被告於前開事故發生後，依當時客觀情
    況判斷，被告之應對、行動及言語舉止非但並無異樣之處，
    且無所謂「多話、亢奮、步伐不穩、言語不清、精神處於錯
    亂狀態」等情事，是依被告為警查獲後之客觀行為表現亦無
    從驟認被告之精神狀態已受酒精之影響而有何異常狀況。
  (三)被告固於前開案發地點，因車子迴轉失控打滑而撞擊路旁之
    水泥柱，惟據證人甲○○○○於本院審理時亦證稱：被告車
    子迴轉之地方是砂石地等語明確，參以本件之始末，係起因
    於被告自身有酒後駕車之情事，為免警方發現遂拒絕停車受
    檢而加速逃逸，在逃逸過程中警方復在後緊追不捨，則任何
    人處此情況，莫不緊張、害怕與不安，而此類情緒眾所周知
    明顯影響人之行為控制能力並極易引發失常之外在行為，因
    此僅憑被告車輛打滑撞擊路邊水泥柱之情狀卻對於前揭所述
    之其他客觀情事（如被告害怕受檢、警方在後緊追不捨）置
    而不論，即認被告車輛打滑撞擊水泥柱係因飲酒所致，此論
    理過程，不免過於簡單，難以昭以信服。
 (四) 綜上本件被告呼氣酒精濃度每公升0.17毫克，既未達不能安
    全駕駛的危險數據，客觀上依本件證人余鎮良所證案發後被
    告之應對進退、行為舉止等節及被告撞車前之心理狀況，均
    無從認被告有何因酒精影響而致精神狀態或情緒反應異於常
    人之情事，又本案復查無其他積極證據足證被告於案發當時
    之駕駛行為有不能安全駕駛之危險結果，自屬不能證明被告
    犯罪，揆諸首揭法條、判例要旨及說明，依法應諭知被告無
    罪之判決。
六、據上論斷，應依刑事訴訟法第452 條、第30 1條第1 項，判
    決如主文。
本案經檢察官黃怡菁到庭執行職務。
中    華    民    國    97    年    12    月    22    日
                  交通法庭  審判長    潘政宏
                            法  官    陳彥宏
                            法  官    江春瑩
以上正本證明與原本無異。
如不服本判決應於收受判決後10日內向本院提出上訴書狀，並應
敘述具體理由。其未敘述上訴理由者，應於上訴期間屆滿後20日
內向本院補提理由書 (均須按他造當事人之人數附繕本)「 切勿
逕送上級法院」。
                            書記官    資念婷
中    華    民    國    97    年    12    月    23    日


司法院資訊處製作；財團法人民間司法改革基金會備份。
